臺灣臺中地方法院刑事判決　　　　　　　　　　　　　九十一年度易緝字第一五號
　　公　訴　人　臺灣臺中地方法院檢察署檢察官
　　被　　　告　丙○
右列被告因詐欺案件，經檢察官提起公訴（八十四年度偵字第一二七一六、一五六二
三號），本院判決如左：
    主  文
丙○章連續意圖為自己不法之所有，以詐術使人將本人之物交付，處有期徒刑陸月，
如易科罰金，以參佰元折算壹日。
    事  實
一、丙○章係原偉工業有限公司（以下簡稱原偉公司）負責人，其明知自己財務狀況
    不佳，竟基於意圖為自己不法所有之概括犯意，自民國八十四年二月初某日起至
    同年六月九日止，連續向甲○○獨資經營之「國泰鐵材行」訂購鋼材共八萬八千
    六百八十三噸（起訴書誤載為八八‧六八三噸），總價金為新台幣（下同）一百
    七十萬三千八百二十四元，除作為訂金之支票一張曾兌現外，並另交付如附表一
    所示之支票三張以支付前開貨款，而使不知情之甲○○誤信其有支付貨款之意，
    而陷於錯誤，自同年二月二十五日起陸續交付前開鋼材。丙○章另於八十四年四
    月間，以急須現金週轉為由，向丁○○借款三十萬元，並簽發附表二所示之支票
    一張交付丁○○，以為屆期清償之表示，而使丁○○陷於錯誤，交付前開借款。
    詎甲○○、丁○○分別於票載發票日後提示前開支票請求付款，竟均分別因存款
    不足或拒絕往來而遭退票，而丙○章亦逃逸無蹤，甲○○、丁○○始知受騙。
二、案經甲○○、丁○○訴請臺灣臺中地方法院檢察署檢察官偵查起訴。
    理  由
一、訊據被告丙○章對其於前開時、地向告訴人甲○○訂購鋼材及向告訴人丁○○借
    款並開票支付而退票等事實固坦承不諱，惟矢口否認有何詐欺取財之犯行，並辯
    稱：其係承包工程出狀況而週轉不靈，且向地下錢莊借錢而遭逼債，致不敢出面
    ，而未與債權人聯絡，並無詐欺之意云云。惟查前揭事實業據告訴人甲○○、丁
    ○○及告訴代理人乙○○分別於偵查中及本院審理時指訴綦詳，並有支票及退票
    理由單各四份及出貨明細表一份在卷可參。至被告雖辯稱係工程出狀況而週轉不
    靈云云，惟其復供稱並無足資證明工程出狀況及向地下錢莊借錢之相關資料（見
    本院九十一年一月三十一日審判筆錄），致本院無從查證其抗辯之真實性；況與
    債權人聯絡之方式或通信或電話聯繫均可，非遭地下錢莊逼債即與其他債權人無
    聯絡管道；顯見被告於簽發前揭支票之時，當知其已無資力支付前開貨款及借款
    ，否則又何須向告訴人丁○○借款？甚或向地下錢莊借錢？另參以其於前開支票
    退票後逃逸無蹤，令債權人催討無著，事隔多年亦未清償分文，足見其於訂購前
    開鋼材及借款之初，即具為自己不法所有之意圖甚明。被告前開所辯，無非事後
    圖卸刑責之詞，不足採信。本件事證明確，被告犯行洵堪認定。
二、核被告所為，係犯刑法第三百三十九條第一項之詐欺取財罪。其先後多次詐欺取
    財之犯行，時間緊接，犯罪構成要件相同，顯係基於概括犯意反覆為之，為連續
    犯，應依刑法第五十六條規定以一罪論，並加重其刑。爰審酌被告犯罪之動機、
    目的、手段，其所詐得之財物價值與金錢數量等犯罪所生之危害及其犯罪後猶飾
    詞卸責之態度等一切情狀，量處如主文所示之刑，並諭知易科罰金之折算標準。
    又按行為後法律有變更者，適用裁判時之法律。但裁判前之法律有利於行為人者
    ，適用最有利於行為人之法律，刑法第二條第一項定有明文；且易刑標準有變更
    亦有刑法第二條第一項之適用，此有七十九年十二月四日七十九年度第三次刑事
    庭會議決議（三），二十四年七月總會決議（二）可供參考；查被告行為後，刑
    法第四十一條業於九十年一月四日修正，同年月十日公佈施行，並於同年月十二
    日生效；修正前刑法第四十一條規定：「犯最重本刑為三年以下有期徒刑以下之
    刑之罪，而受六月以下有期徒刑或拘役之宣告，因身體、教育、職業、家庭之關
    係或其他正當事由，執行顯有困難者，得以一元以上三元以下折算一日，易科罰
    金。」，而修正後刑法第四十一條第一項前段規定：「犯最重本刑為五年以下有
    期徒刑以下之刑之罪，而受六個月以下有期徒刑或拘役之宣告，因身體、教育、
    職業、家庭之關係或其他正當事由，執行顯有困難者，得以一元以上三元以下折
    算一日，易科罰金。」；是比較新舊法之適用結果，以適用新法較有利於行為人
    ，故依刑法第二條第一項前段之規定及前開二十四年七月總會決議（二），本件
    應依新法即適用修正後之規定，併此敘明。
三、據上論斷，應依刑事訴訟法第二百九十九條第一項前段，刑法第五十六條、第三
    百三十九條第一項、第二條第一項前段、修正後刑法第四十一條第一項前段，罰
    金罰鍰提高標準條例第一條前段、第二條，判決如主文。
中      華      民      國    九十一    年      四      月      十一    日
                                        臺灣臺中地方法院刑事第七庭
                                            法  官  陳  卿  和
右正本證明與原本無異。
如不服本判決，應於送達後十日內向本院提出上訴狀(須附繕本)，上訴於台灣高等
法院台中分院。
                                            書記官
中      華      民      國    九十一    年      四      月      十一    日
附表一、
編號  發票人      付款人        面額（新台幣元）  發票日    票號
一    原偉工業    彰化商業銀行  130194.           84.6.30   CR0000000
      有限公司    南豐分行
二    同右        同右          0000000.          84.7.5    CR0000000
0    原偉工業    台灣區中小企  124450.           84.8.0    0000000
      有限公司等  業銀行
附表二、
編號  發票人      付款人        面額（新台幣元）  發票日    票號
一    原偉工業    彰化商業銀行  300000.           84.6.10   CR0000000
      有限公司    南豐分行
附錄論罪科刑法條
刑法第三百三十九條第一項：
意圖為自己或第三人不法之所有，以詐術使人將本人或第三人之物交付者，處五年以
下有期徒刑、拘役或科或併科一千元以下罰金。
